【裁判字號】    87,訴,912
【裁判日期】    890530
【裁判案由】    毀損等
【裁判全文】
臺灣桃園地方法院刑事判決                          八十七年度訴字第九一二號
    公  訴  人  臺灣桃園地方法院檢察署檢察官
    被      告  丁  ○
    選任辯護人  戊○○
右列被告因毀損等案件，經檢察官提起公訴（八十六年度偵字第一五八四七號），本
院判決如左：
        主  文
丁○無罪。
        理  由
一、公訴意旨詳如附件起訴書所載。
二、公訴人認被告丁○涉犯右揭罪嫌，無非以右揭事實，業據告訴人丙○○指訴綦詳
    ，核與證人張胡秀妹、張桂生所述情節相符，復有土地謄本、土地所有權狀、照
    片十幀、調解筆錄附卷可稽為其論據。
三、按犯罪事實應依證據認定之，無證據不得推定其犯罪事實，又不能證明被告犯罪
    者，應諭知無罪之判決，刑事訴訟法一百五十四條、第三百零一條第一項分別定
    有明文。又告訴人之告訴係以使被告受刑事追訴為目的，是其陳述是否與事實相
    符，仍應調查其他證據以資審認（最高法院五十二年台上字第一三００號判例參
    照）。而認定被告有罪之事實，應憑證據，如未能發現相當之證據，或證據不足
    以證明，自不能以推測或擬制之方法以之為裁判基礎；且認定事實所憑之證據，
    其為訴訟上之證明，須達於通常一般之人均不致有所懷疑而得卻確信者，始得據
    為有罪之認定，倘其證明尚未達到此一程度，而有合理懷疑存在時，尚難為有罪
    之認定基礎；另茍積極之證據不足以為被告事實之認定，即應為被告有利之認定
    ，更不必有何有利之證據；最高法院三十年上字八一六號、四十年台上字八六號
    、七十六年台上字四九八六號判例，分別揭有上旨，足資參照。次按刑法之毀損
    罪，除以使所毀損之物，失其全部或一部之效用外，尚須以故意為其構成要件，
    最高法院著有五十年台上字第八七０號判例意旨足資參照。又按刑法第三百零四
    條之強制罪係以強暴、脅迫使人行使無義務之事或妨害人行使權利為犯罪構成要
    件，若非有強暴、脅迫之行為，則不得律以該條之罪。訊據被告丁○堅決否認有
    強制、毀損之犯行，辯稱：系爭房屋為其所有，伊並無毀損及妨害人行使權利之
    故意等語。
四、經查：被告於民國八十六年十月下旬僱工以鐵皮牆所圈圍之房屋建物，實係坐落
    於桃園縣平鎮市鎮第三三三之三地號、第三三三之十二地號、第三三四之四
    地號等三筆土地之上，而非如起訴書所載之平鎮市鎮第三三三之七地號土地
    ，此據本院於八十八年十一月二十六日到場勘驗並囑託平鎮地政事務所測量屬實
    ，並有勘驗筆錄、土地複丈成果圖各一份在卷可稽。又本件系爭土地地號原為三
    三三地號，均登記為張胡秀妹所有，嗣於民國六十七年十月二月分割登記為七筆
    ，其中三三三之七地號土地於七十六年八月二十二日因買賣而登記於張桂生、張
    桂欽、張桂財共有，並於七十八年七月三日賣予丙○○，而前揭房屋建物係建於
    六十四年一日，於七十七年四月六日張桂生前往中壢地政事務所（按為平鎮地政
    事務所前身）辦理該建物第一次所有權登記時，在申請資料上將門牌號碼平鎮市
    ○○路平鎮四九八號房屋坐落基地誤載為平鎮市鎮第三三三之七地號土地，
    當時負責承辦之測量員施性和亦疏未詳加測量，致土地及建物登記簿謄本所載內
    容與現況不符，被告僱工所圍房屋之實際正確坐落基地地號應為平鎮市鎮第
    三三三之三、第三三三之十二及第三三四之四地號等情，業據證人即桃園縣平鎮
    市地政事務所主任甲○○及測量課長劉木清到庭證述綦詳（見本院八十九年四月
    十三日訊問筆錄），且有平鎮地政事務所八十九年四月十四日八九平地二字第一
    六四六號函存卷可參。再證人乙○○到庭證稱：前揭門牌號碼平鎮市○○路四九
    八號房屋建物均係由被告丁○出資僱請伊興建起造完成無訛（見本院八十九年一
    月十一日訊問筆錄），另證人即被告之妻於偵查中亦證稱：系爭門牌號碼平鎮市
    ○○路四九八號房屋並未出售予訴外人即告訴人之前手張桂生等語（見台灣桃園
    地方法院檢察署八十六年度偵字第一五八四七號偵查卷第四十一頁反面），而遍
    觀卷附張桂生申請系爭房屋第一次所有權登記時所提具資料，除房屋稅籍資料外
    ，並無其他足資證明被告或其妻張胡秀妹同意出售上揭房屋之資料可考，足見被
    告所辯系爭房屋為其所有乙節，實屬信而有徵，有其可採之處。準此，被告於主
    觀上既確信其僱工以鐵皮牆圈圍之房屋係屬其所有，自難以土地及建物登記簿所
    載具有相當公信力，遽謂被告涉犯毀損「他人之建築物」及妨害「他人行使其所
    有權」之毀損、強制罪責。又本件被告丁○辯稱伊僱工圈圍前開房屋時，告訴人
    並未在場等語，乃為告訴人所不否認，是告訴人顯不可能於被告僱工圈圍房屋時
    ，因該圈圍行為心生畏懼，甚為灼然。揆諸前揭說明，自與刑法第三百零四條之
    強制罪犯罪構成要件顯有未合，而不得律以該條之罪。綜上所述，公訴人認前揭
    建物係坐落於平鎮市鎮第三三三之七地號土地之上，為告訴人所有等節，既
    均顯與事實有違，而被告於主觀上復乏毀損他人之物及妨害他人行使權利之故意
    ，且未以加害或以加害之旨通知告訴人而使告訴人心生畏懼，尚與強制罪、毀損
    罪之構成要件有間，要無成立刑法強制、毀損罪之餘地。此外，復查無其他積極
    證據，足以證明被告有何強制、毀損之犯行，依首揭規定，自應為被告無罪之諭
    知。
據上論斷，應依刑事訴訟法第三百零一條第一項，判決如主文。
本案經檢察官呂理銘到庭執行職務。
中      華      民      國    八十九    年      五      月     三十     日
                                臺灣桃園地方法院刑事第二庭
                                      法  官  陳  世  博
右正本證明與原本無異。
如不服本判決，應於判決送達後十日內向本院提出上訴狀( 應附繕本 )，上訴於
臺灣高等法院。
                                      書記官  楊  惠  如
中      華      民      國    八十九    年       六  月      十四    日


司法院資訊處製作；財團法人民間司法改革基金會備份。
